【裁判字號】    96,訴,2693
【裁判日期】    970507
【裁判案由】    國籍事務
【裁判全文】
臺北高等行政法院判決
                                     96年度訴字第02693號
                              .
原      告  甲○○
訴訟代理人  蔡雲璽 律師
被      告  內政部
代  表  人  乙○○（部長）
訴訟代理人  丙○○
上列當事人間因國籍事務事件，原告不服行政院中華民國96年6
月1 日院臺訴字第0960086418號訴願決定，提起行政訴訟。本院
判決如下：
    主  文
原告之訴駁回。
訴訟費用由原告負擔。
    事  實
一、事實概要：
    原告原國籍奈及利亞，因與我國女子結婚，於民國（下同）
    92年9 月1 日檢附喪失奈及利亞公民權宣誓書等相關資料，
    申請歸化中華民國國籍，經臺北縣政府轉經被告內政部92年
    10月6 日台內戶字第0920008734號函許可歸化中華民國國籍
    。原告據以臺灣地區無戶籍國民身分申經被告核准於93年10
    月間發給第0000000000號定居證。嗣被告以經外交部查證結
    果，原告申請時所檢附喪失奈及利亞國籍證明係屬偽造，依
    國籍法第19條規定，以95年10月16日台內戶字第0950138323
    3 號函撤銷原告歸化我國國籍之許可（下稱原處分），並以
    95年10月24日台內警境孝德字第0950922165號處分撤銷原告
    臺灣地區定居許可，註銷第0000000000號定居證。原告不服
    ，以其申辦喪失奈及利亞國籍所提出之文件及喪失國籍證明
    書件確為奈及利亞政府所核發，並經我國駐外單位認證，被
    告未經該國政府確認所提喪失國籍證明文件係屬偽造，逕予
    撤銷其歸化許可，顯然不符法律程式，又原處分未合法送達
    ，依行政程序法第110 條第1 項規定，撤銷其歸化許可之處
    分並未對其發生效力，應不得據以撤銷其定居許可云云，分
    別就原處分及95年10月24日台內警境孝德字第0950922165號
    處分，提起訴願，經行政院96年6 月1 日院臺訴字第096008
    6418號訴願決定撤銷內政部台內警境孝德字第0950922165號
    處分，其餘部分訴願駁回。原告仍不服，遂向本院提起行政
    訴訟。
二、兩造聲明：
  (一)原告聲明：訴願決定及原處分均撤銷。
  (二)被告聲明：原告之訴駁回。
三、兩造之爭點：
    原告所提喪失奈及利亞公民權宣誓書是否為真正？
  (一)原告主張：
    1.原處分不合法：
      (1)撤銷程序違反國籍法相關規定：
        國籍法第9 條前段規定，外國人依第3 條至第7 條申請
        歸化者，應提出喪失其原有國籍之證明。其次，國籍法
        施行細則第17條規定，依本細則規定應繳附之文件為外
        文者，須附中文譯本。前項所定文件係在外國駐華使領
        館或授權代表機構製作者，應經外交部驗證；在國外製
        作者，應經駐外館處認證及外交部複驗。但依第2 條第
        3 項、第4 項規定向駐外館處申請，送外交部轉內政部
        許可者，免經外交部複驗。第1 項所定中文譯本，除由
        駐外館處認證外，得由我國公證人認證。是故依上開規
        定，原告於申請歸化中華民國國籍時，被告依國籍法施
        行細則第17條規定審核原告所提出之喪失國籍證明時，
        應以經駐外館處認證及外交部複驗之外國公文書為依據
        。以本案為例，原告提出由奈及利亞政府所核發之放棄
        公民權利宣誓書以證明放棄奈及利亞國籍，屬國籍法施
        行細則第17條第2 項規定之放棄國籍證明書件，因被告
        無從自行查證認定原告放棄國籍證明文件之真正性，故
        必須經由駐奈及利亞外交館處認證及外交部複驗。易言
        之，放棄國籍證明文件之真正，被告僅能藉駐外單位之
        驗證為唯一查證依據，故國籍法及相關規定始要求被告
        審核申請歸化所提供之放棄原國籍文件，須經我國駐外
        單位驗證。因此被告應以業經驗證之文件為核准唯一依
        據，迄今原告之放棄國籍證明文件之驗證許可尚未經撤
        銷，被告認為原告所提放棄國籍證明文件係屬偽造，逕
        自撤銷歸化許可，顯然違反國籍法相關規定。
      (2)原告之放棄國籍文件應為真正：
        系爭放棄國籍證明書已經過奈及利亞政府確認為真正
          ：
          據被告所持外交部公文意旨，我國駐奈國商務代表團
          於95年曾直接向奈國內政部函查原告之放棄國籍證明
          文件是否為真，由此可知我國駐奈國商務代表團於驗
          證被告之放棄國籍證明書時，並無不能向奈國政府直
          接進行函查之情形。我國駐奈國商務代表團既可直接
          向奈國內政機關函詢原告之放棄國籍文件是否為真，
          則其於驗證原告之放棄國籍證明時，當亦會向奈國驗
          證機關函查。我國駐奈國商務代表團既然加蓋驗證章
          ，顯見已就原告之放棄國籍證明為查證並確認真正性
          無誤。系爭放棄國籍證明書被持向中華民國駐奈及利
          亞商務代表團驗證前，除經奈及利亞聯邦內政部公民
          商務處官員簽名後所核發，仍須檢附奈及利亞國阿布
          加市高等法院之公證文件，再向奈及利亞外交部申請
          認證簽章，該份文件已經過奈國核發機關以外2 個機
          關重重把關的審核，其真正性及正確性應已無疑議。
        被告所取得之奈及利亞政府函覆文件未經合法驗證：
          查駐外領務人員辦理公證事務辦法第17條規定：「證
          明或認證外國文書，應驗明、比對文書上之簽字、鈐
          印或以其他適當方式予以查證（以下簡稱驗證），經
          確認無誤後，依第14條規定辦理之。但條約、國際慣
          例或其他法令別有規定者，不在此限。前項驗證，其
          程序如下：一、文書之簽字、鈐印應先經文書製作國
          （以下簡稱該國）主管驗證機關驗證。二、比對前款
          驗證機關之簽字及鈐印樣本；無樣本可供比對時，應
          照會駐在地有關主管機關查證，或要求請求人將該文
          書先送至有簽字及鈐印樣本可供比對之文書製作單位
          上級或主管機關驗證。三、無法依前款規定辦理時，
          該文書應經該國外文部或有關主管機關及該國於我駐
          外館處駐在地之使領館驗證；駐外館處如無該等使領
          館官員之簽字及鈐印樣本可供比對時，應照會該使領
          館查證。」。次按外交部80年12月16日訂定發布之駐
          外館處文件證明辨法第28條、第29條前段分別規定「
          本辦法所稱驗證，係指證明公文書上政府官員、公證
          人或公設翻譯人等之資格、簽字及新蓋鈐印為真正之
          手續。」、「外國公文書欲持至我國使用並獲我國承
          認者，須經其本國主管驗證機關及我有權管轄之駐外
          館處驗證。」同辦法第30條規定：「領務承辦人員應
          儘量蒐集其領務轄區內主管驗證機關、官員、公證人
          及公設翻譯人等之簽字及鈐印樣本以供比對，及無比
          對樣本之查證作業。」上開辦法係外交部基於其職掌
          領事事務之各項文件證明業務而訂定，有外交部組織
          法（第20條之1 ）、外交部領事事務局組織條例（第
          2 條第1 項第3 款）所定職掌根據。由上述規定觀之
          ，駐外單位驗證係針對「外國公文書」而為，縱認職
          權命令須以法律規定或以法律明列其授權依據，依90
          年12月28日修正公布之行政程序法第174 條之1 之規
          定，上開辦法雖於91年1 月23日廢止，相關定義然仍
          可做為參考之用。再按照國際間外國公文書往來慣例
          ，本國駐外單位欲致函駐地國之內政機關（查證他國
          政府文書之真正性），應先聯繫他國外交部，由該國
          外交單位將查詢文件轉知內政機關查詢，因此我國商
          務代表團縱使要重新查證，亦應先發函至奈及利亞外
          交部，由其奈及利亞外交部再轉發與該國政府單位聯
          繫查詢。反之，奈國內政機關之回覆文件，亦應由奈
          國內政部先交與奈國外交部，再由奈國外交部轉交我
          國駐奈及利亞商務代表團，其目的在於經由奈國外交
          部之查證，確保奈國內政部所收到之我國駐奈國商務
          代表團公文為真，以及我國駐奈國商務代表團所收到
          之奈國內政部公文為真。被告重新調查原告之放棄國
          籍證明書真正性時，未經過奈國外交部，由我國駐奈
          及利亞商務代表團直接向奈國內政部去函，已不符正
          常公文往來程序，而被告所持奈國內政部之回函未經
          奈國外交部驗證，且未經我國駐奈及利亞商務代表團
          進行驗證，其所取得之文書顯然未再經查證真正性其
          查證程序顯然不合法。
        被告有違行政自我拘束原則：
          原告欲來臺申請歸化國籍，尚且必須先將奈國聯邦內
          政部公民商務部所簽發之放棄國籍聲明書，先向奈國
          外交部申請認證，再向我國駐奈及利亞商務代表團申
          請驗證，原告之放棄國籍聲明書尚且已經過奈國內政
          部之2 個奈及利亞政府單位之確認，然而我國駐奈及
          利亞代表處要求奈及利亞內政部公民事務部函覆後所
          取得之文件根本未經過奈國外交部或其他奈國政府機
          關確認為該國政府核發，被告卻認為該份文件為真，
          顯然有違行政自我拘束原則。且按被告訴願答辯時所
          引用外交部意見，「…在官箴不彰之國家公務員亦可
          能出具不實內容之證明…故對於奈及利亞‥等國家之
          文書…對之仍宜抱持必要之懷疑」則以此論點對照外
          交部所取得之奈國內政部公民事務部查證回覆文件，
          該公文縱使為奈國政府人員所簽，因奈國政府官員官
          箴不彰，仍可能出具內容不實的公文，對之所載內容
          是否真正仍宜抱持必要之懷疑。外交部未再重複確認
          奈及利亞內政部公民事務部函覆文件之形式真正性以
          及內容真正性，亦未考慮奈國官員官箴不彰之情形，
          又未說明何以該份文件無須為相同考量，被告即以該
          份文件為依據主張被告之放棄國籍證明文件為假，其
          前後立場已明顯矛盾，顯然有違行政自我拘束原則。
        被告所依據之外交部函查結論與經驗法則及論理法則
          有違：
          我國駐奈及利亞商務代表團在就被告之放棄奈及利亞
          國籍聲明書為驗證時，應按照程序查證確實為奈及利
          亞國政府內政部以及外交部之簽章，始可加蓋驗證無
          誤之官章，因此，該份放棄奈及利亞國籍證明書在形
          式上之驗證程序，應係由我國駐奈及利亞商務代表團
          分別向奈及利亞外交部及內政部確認是由奈及利亞政
          府官員所簽發後才會加蓋驗證官章。依駐外領務人員
          辨理公證事務辦法第17條規定，證明或認證外國文書
          ，應驗明、比對文書上之簽字、鈐印或以其他適當方
          式予以查證，原告之放棄國籍證明書經過駐奈國商務
          代表團之驗證，即表示駐奈國商務代表團已確認為奈
          國政府人員之簽名，縱使該份文件有被偽造之嫌，所
          載之簽署人名、職稱應是奈國政府官員，只是實際署
          押之人並非該官員。然奈國內政部針對駐奈國商務代
          表團回函時，卻表示該放棄國籍證明書上之署名人別
          ，根本不是奈國內政部人員，理當奈國內政部之查詢
          結果，當不至於出現如此矛盾結果，顯見該份回覆函
          查文件內容之正確性顯有疑義，被告未再進一步詳查
          前後文件何以如此矛盾，即引用外交部之複查公文認
          定原告之放棄國籍證明為假，引用證據認定事實顯有
          違經驗法則及論理法則。
    2.被告作成原處分，顯有應調查事項未予調查之違法：
      行政程序法第9 條規定，行政機關就該管行政程序，應於
      當事人有利及不利之情形，一律注意。此為行政機關之職
      權調查義務。被告為國籍法及國籍歸化之主管機關，自應
      就歸化程序中，有利於當事人之情形加以注意。
      (1)被告所持之外交部函查資料有誤：
        外交部無非係以接獲奈及利亞內政部公民商務處之文件
        表示該處查無原告申請放棄國籍之資料，且原告放棄國
        籍證明書上簽名之人並非該處人員。然外交部所接獲之
        奈及利亞內政部公民商務處公文並未經奈國外交部認證
        ，無從確定該份公文確實為奈國內政部有權核發之人所
        製作之公文書。被告亦未經查證確定是否真為奈國政府
        所核發之真正文件，逕以來路不明之文件認定原告所持
        文件不實，顯有應調查事項未予調查之違誤。
      (2)外交部取得之奈及利亞公文內容明顯有誤：
        我國駐奈及利亞代表團既可直接向奈國內政機關再度函
        詢原告之放棄國籍文件是否為真，則其於早先驗證原告
        之放棄國籍證明過程，顯然已向奈國驗證機關函查請求
        比對文書上之簽名。我國駐奈國商務代表團既然加蓋驗
        證章，顯見當時曾就原告之放棄國籍證明上之官員簽名
        比對並確認為奈國內政部有權簽署放棄國籍文件之官員
        簽名無誤。然外交部所持之查證文件卻直指原告之放棄
        國籍文件上簽名名義人，並非奈國內政部官員，縱使原
        告所持之放棄國籍證明文件為假，至多僅會發生名義人
        正確但簽名不真正，尚不至於發生簽署名義人非有權簽
        署之人，顯見該份查證文件內容之真正性已有疑義。
    3.原告是否仍有奈及利亞國籍身分，被告未向奈國政府機關
      確認：
      原告之奈及利亞護照已遭註銷，原告進入奈及利亞尚且需
      要奈國簽證始得進入，亦可反證原告已無奈及利亞國籍，
      且原告既已提出放棄國籍證明，被告欲再次查證，亦可直
      接向奈及利亞駐臺灣商務代表處查證，被告捨此而不為，
      逕自任意撤銷原告國籍歸化許可，顯然認定事實未依證據
      法則，調查證據手段濫用裁量權。
  (二)被告主張：
    1.原告係於92年9 月1 日檢附經我駐奈及利亞聯邦共和國商
      務代表團認證及外交部複驗之喪失奈國國籍證明等相關文
      件向被告申請歸化我國國籍，經被告以原處分許可在案。
      嗣外交部於95年10月2 日以部授領三字第09504494410 號
      函知被告，以原告於申請歸化我國國籍時所持憑之喪失奈
      及利亞國籍證明文件，經我駐奈及利亞代表處於95年6 月
      1 日再致函奈國內政部公民事務處複查上揭文件獲復，原
      告所持之放棄奈國公民資格文件均係偽變造，建議被告撤
      銷其歸化國籍之許可。
    2.原告檢附之喪失奈及利亞國籍證明業經查明係偽變造，其
      仍具有奈及利亞國籍：
      按「外國人依第3 條至第7 條申請歸化者，應提出喪失其
      原有國籍之證明。但能提出因非可歸責當事人事由，致無
      法取得該證明並經外交機關查證屬實者，不在此限。」為
      國籍法第9 條所明定。是以，外籍人士如欲申請歸化我國
      者，除能提出符合上揭但書規定之文件者外，均應提出合
      法有效之喪失原有國籍證明。原告主張其喪失奈及利亞國
      籍證明係經該國外交部認證，並由其母持至Logos 州高等
      法院宣誓，再由我國駐奈及利亞代表處驗證及外交部複驗
      ，故應屬真實一節，依據外交部95年9 月14日部授領三字
      第09504446850 號函稱：「依據國際慣例與本部之規定，
      我駐外館處受理外國文書驗證，僅係核對驗證該文書上外
      國政府關於或公證人之簽章無誤後予以作形式效力之證明
      ；至文件內容及實質效力則不在證明範圍。爰任何國外文
      件雖經駐外館處及本部驗證，並不必然因而推定其內容亦
      屬真實，…在官箴不彰之國家公務員亦可能出具不實內容
      之證明，故對於奈及利亞、…等國家之文書，縱令經過該
      國之公證與本部之驗證，要證機關對之仍宜抱持必要之懷
      疑，…」，故原告之喪失奈及利亞國籍證明雖經駐外館處
      及外交部之驗證及複驗，惟其受理外國文書驗證，僅作形
      式審查，至文件之內容及實質效力均非證明之範圍。再者
      ，該函所附我駐奈及利亞代表處電報指稱，奈國外交部因
      察覺該部文件驗證組組長針對當事人所提事實上係可疑或
      偽造之法院宣誓文件、奈國良民證等重要文件進行複驗作
      業，並不當收取驗證費，以達不法奈人申辦各種證明，申
      請他國簽證之企圖，因此奈國外交部宣布暫時關閉該組之
      運作，該組長亦遭奈國警方逮捕。故原告之喪失奈及利亞
      國籍證明文件雖經外交部確認係奈國外交部核蓋鋼印及相
      關官員簽字，惟該處認為上開文件內容之真偽仍有疑慮，
      恐係價購而來，爰再洽奈國政府查證，以避免其藉以歸化
      我國國籍，經查復原告所持之證明文件係屬偽變造；故不
      論該等文件究否係經我駐奈及利亞聯邦共和國商務代表團
      認證及外交部複驗，或原告稱係委託他人代辦，其不知該
      文件係偽造等語，均不影響該喪失奈國國籍證明文件係偽
      造之事實，故原告於申請歸化時並未喪失奈國國籍。原告
      雖誤使公務人員據以許可其歸化我國國籍，但依國籍法第
      19條規定：「歸化、喪失或回復中華民國國籍後，5 年內
      發現有與本法之規定不合情形，應予撤銷。」，被告依上
      開規定撤銷其歸化許可，均係依法行政，並無違誤。
    3.我駐奈及利亞代表處查證程序並無錯誤，且奈及利亞內政
      部回函確係真實：
      原告稱依照國際間公文書往來慣例，我駐奈及利亞代表處
      應經由奈及利亞外交部將查證其所檢附之喪失奈及利亞國
      籍證明公文轉該國內政部處理，而非逕行去文該國內政部
      查證，且該國內政部之回函並未經該國外交部及我國駐奈
      及利亞代表處驗證，故查證程序顯不合法一節，查國際間
      公文書往來並不必然均須依照前揭方式進行，各國得視其
      外交關係、討論議題等選擇適當方式為之，爰我駐奈及利
      亞代表處直接去文奈及利亞內政部進行查證並無不當。至
      奈及利亞內政部之回函雖未經過該國外交部驗證，其真實
      性並不容置疑，蓋二國政府間之公文書往來涉及國家之公
      信力，稍有誤失都將傷害其在國際上之信譽，並破壞其國
      際形象，故奈及利亞內政部之回函無須該國外交部驗證即
      得確認其真實性，原告之主張不足採信。
    4.原告嗣後如提憑真實之喪失奈國國籍證明，仍得依國籍法
      相關規定重新申請歸化我國國籍：
      查原處分僅係撤銷原告92年10月6 日申請歸化國籍之許可
      ，其身分乃回復為外國人，且其檢附之喪失奈及利亞國籍
      證明既為偽變造，原告仍具有奈及利亞國籍。如其嗣後能
      提憑合法有效之喪失奈及利亞國籍證明並符合國籍法等相
      關規定者，仍得重新檢齊各項證明文件申請歸化國籍。
    理  由
一、按94年6 月15日修正前國籍法第4 條第1 項第1 款規定，外
    國人或無國籍人，現於中華民國領域內有住所，具備第3 條
    第2 款至第4 款條件，於中華民國領域內，每年合計有183
    日以上合法居留之事實繼續3 年以上，並為中華民國國民之
    配偶者，亦得申請歸化。第9 條前段規定，外國人依第3 條
    至第7 條申請歸化者，應提出喪失其原有國籍之證明。95年
    1 月27日修正國籍法第19條規定，歸化、喪失或回復中華民
    國國籍後，5 年內發現有與本法之規定不合情形，應予撤銷
    。
二、原告原國籍奈及利亞，因與我國女子結婚，於92年9 月1 日
    檢附喪失奈及利亞公民權宣誓書等相關資料，申請歸化中華
    民國國籍，經臺北縣政府轉經被告內政部92年10月6 日台內
    戶字第0920008734號函許可歸化中華民國國籍。原告據以臺
    灣地區無戶籍國民身分申經被告核准於93年10月間發給第00
    00000000號定居證。嗣被告以經外交部查證結果，原告申請
    時所檢附喪失奈及利亞國籍證明係屬偽造，依國籍法第19條
    規定，以95年10月16日台內戶字第09501383233 號函撤銷原
    告歸化我國國籍之許可（下稱原處分），並以95年10月24日
    台內警境孝德字第0950922165號處分撤銷原告臺灣地區定居
    許可，註銷第0000000000號定居證。原告不服，以其申辦喪
    失奈及利亞國籍所提出之文件及喪失國籍證明書件確為奈及
    利亞政府所核發，並經我國駐外單位認證，被告未經該國政
    府確認所提喪失國籍證明文件係屬偽造，逕予撤銷其歸化許
    可，顯然不符法律程式，又原處分未合法送達，依行政程序
    法第110 條第1 項規定，撤銷其歸化許可之處分並未對其發
    生效力，應不得據以撤銷其定居許可云云，分別就原處分及
    95年10月24日台內警境孝德字第0950922165號處分，提起訴
    願，經行政院96年6 月1 日院臺訴字第0960086418號訴願決
    定撤銷內政部台內警境孝德字第0950922165號處分，其餘部
    分訴願駁回。原告仍不服，遂向本院提起行政訴訟。並為事
    實欄所載各節之主張，是本件應審酌者厥為：原告所提喪失
    奈及利亞公民權宣誓書是否為真正？
三、經查：
  (一)原告於92年9 月1 日檢附喪失奈及利亞公民權宣誓書等相關
    資料，申經被告以92年10月6 日台內戶字第0920008734號函
    許可歸化中華民國國籍。嗣經外交部查證結果，原告所檢附
    喪失奈及利亞國籍證明係屬偽造，被告依95年1 月27日修正
    國籍法第19條規定，撤銷原告歸化我國國籍之許可，經核並
    無不合。
  (二)原告雖稱：其所提出之喪失奈及利亞公民權宣誓書，業經我
    國駐奈及利亞商務代表團認證及經外交部複驗（參本院卷第
    49、50頁），足認為真正云云。惟查：
    1.依外交部95年9 月14日部授領三字第0950444685 0號函稱
      ：「依據國際慣例與本部之規定，我駐外館處受理外國文
      書驗證，僅係核對驗證該文書上外國政府官員或公證人之
      簽章無誤後予以作形式效力之證明；至文件內容及實質效
      力則不在證明範圍。爰任何國外文件雖經駐外館處及本部
      驗證，並不必然因而推定其內容亦屬真實，…在官箴不彰
      之國家公務員亦可能出具不實內容之證明，故對於奈及利
      亞、…等國家之文書，縱令經過該國之公證與本部之驗證
      ，要證機關對之仍宜抱持必要之懷疑，…」，故原告之喪
      失奈及利亞國籍證明文件雖經駐外館處及外交部之驗證及
      複驗，惟其受理外國文書驗證，僅作形式審查，至文件之
      內容及實質效力均非證明之範圍。是原告主張其喪失奈及
      利亞公民權宣誓書業經我國駐奈及利亞商務代表團認證及
      經外交部複驗，用以證明該文件必為真正，並不足採。
    2.查上開有關原告之喪失奈及利亞公民權宣誓書內容之真實
      性及實質效力，業經我駐奈及利亞代表處於95年6 月1 日
      致函奈國內政部公民事務處，請求奈及利亞內政部查證該
      宣誓書是否為真正，經奈及利亞內政部查證結果，以2006
      年8 月21 日 覆函，略稱：宣誓書文件之簽名者並非本部
      官員，因此這6 份（按含原告及古力等其他放棄奈及利亞
      國籍者共6 人）喪失奈及利亞國籍證明，均非真實等語，
      此有我駐奈及利亞代表處於95年6 月1 日函，及奈國內政
      部2006年8 月21日覆函附卷可稽（參本院卷第78、79頁）
      ，足見原告所提出之喪失奈及利亞公民權宣誓書，應非真
      正。
  (三)原告又稱：系爭放棄國籍證明書被持向中華民國駐奈及利亞
    商務代表團驗證前，除經奈及利亞內政部官員簽名後所核發
    ，仍須檢附奈及利亞國阿布加市高等法院之公證文件，再向
    奈及利亞外交部申請認證簽章，該份文件已經過奈國核發機
    關以外2 個機關重重把關的審核，其真正性及正確性應已無
    疑義，足認為真正云云。惟查：
    1.系爭放棄國籍證明書其原始核發之機關為奈及利亞內政部
      ，簽署者為奈及利亞內政部官員，此有該宣誓書附卷可稽
      （參本院卷第49頁），故究竟該宣誓書是否為真正，自應
      以奈及利亞內政部之查核意見，最為正確。
    2.茲奈及利亞內政部既於2006年8 月21日以公函正式答覆我
      駐奈及利亞代表處，明確表示該宣誓書非屬真正，已如上
      述，則該宣誓書確非真正，即堪認定，故縱其他機關再予
      認證、驗證或公證，均無礙上開事實之認定。是原告稱此
      部分所述，要不足採。
  (四)原告再稱：被告所取得之奈及利亞內政部函覆文件未經合法
    驗證，不符查證程序，應不足採云云。惟查：
    1.上開奈及利亞內政部函，係應我駐奈及利亞代表處於95年
      6 月1 日之函詢，所為之答覆，為二國政府間之正式公文
      往來，此與一般私人提出之文書不同，其真正與否，自不
      以經過驗證為必要。
    2.蓋二國政府間之公文書往來涉及國家之公信力，稍有誤失
      都將傷害其在國際上之信譽，並破壞其國際形象，故奈及
      利亞內政部之回函，雖未經該國外交部驗證，應得確認其
      真實性，原告之主張不足採信。
四、綜上，原告所述為不可採。從而，原處分撤銷原告歸化我國
    國籍之許可，並無不合。訴願決定就此部分駁回予以維持，
    亦無違誤，原告徒執前詞，訴請撤銷，為無理由，應予駁回
    。
五、末查原處分僅係撤銷原告92年10月6 日申請歸化國籍之許可
    ，其身分乃回復為外國人，且其檢附之喪失奈及利亞國籍證
    明既為偽變造，原告仍具有奈及利亞國籍。如其嗣後能提憑
    合法有效之喪失奈及利亞國籍證明並符合國籍法等相關規定
    者，仍得重新檢齊各項證明文件申請歸化我國國籍，附此敘
    明。
六、兩造其餘攻擊防禦方法均與本件判決結果不生影響，故不逐
    一論述，併此敘明。
據上論結，本件原告之訴為無理由，爰依行政訴訟法第98條第1
項前段，判決如主文。
中    華    民    國    97    年     5    月    7     日
                    臺北高等行政法院第二庭
                              審判長法  官  徐  瑞  晃
                                    法  官  畢  乃  俊
                                    法  官  陳  金  圍
上為正本係照原本作成。
如不服本判決，應於送達後20日內，向本院提出上訴狀並表明上
訴理由，如於本判決宣示後送達前提起上訴者，應於判決送達後
20日內補提上訴理由書（須按他造人數附繕本）。
中    華    民    國    97    年     5    月    7     日
                                    書記官  陳  可  欣


司法院資訊處製作；財團法人民間司法改革基金會備份。
